【裁判字號】    97,上易,1527
【裁判日期】    970813
【裁判案由】    侵占
【裁判全文】
臺灣高等法院刑事判決                97年度上易字第1527號
上  訴  人
即  被  告  甲○○
上列上訴人因侵占案件，不服臺灣士林地方法院97年度易字第40
3號，中華民國97年4月25日第一審判決（起訴案號：臺灣士林地
方法院檢察署96年度偵緝字第861號），提起上訴，本院判決如
下：
    主  文
上訴駁回。
    事  實
一、甲○○於民國95年8 月15日中午12時許，前往臺北市○○○
    路○ 段81號金文美銀樓有限公司（下稱金文美公司），以提
    供客戶觀看為由，向金文美公司人員黃漢邦調借金文美公司
    所有之鑽石，黃漢邦並於同日交付貨號0000000000號（5.0
    9 克拉，當時市價新臺幣（下同）208 萬3,560 元）、0000
    000000號（3.05克拉，市價169 萬676 元）、均經GIA 保證
    之鑽石各1 顆予甲○○，甲○○當場簽立保管條交予金文美
    公司。詎甲○○取得上開2 顆鑽石後，竟意圖為自己不法之
    所有，變易持有為所有之意思，將鑽石侵占入己，拒不返還
    予金文美公司。
二、案經金文美公司告訴臺灣士林地方法院檢察署檢察官偵查起
    訴。
    理  由
一、訊據被告甲○○矢口否認有何侵占犯行，辯稱：「這兩顆鑽
    石，是客人謝玉都拿去看，沒有拿回來」云云。惟查上揭事
    實業據被告甲○○於原審坦承不諱，核與告訴人金文美公司
    人員黃漢邦之指述相符，並有保管條1紙、GIA保證書2紙在
    卷可稽（95年度他字第3393號卷第7至9頁），堪認被告上開
    自白與事實相符，應可採信。被告事後翻異前供，無非卸責
    之詞，不足採信，被告犯行洵堪認定，應依法論科。
二、核被告甲○○所為，係犯刑法第335條第1項之侵占罪。原審
    認被告罪證明確，並以公訴人、被告均求處有期徒刑1年6月
    （減刑前），適用刑法第335條第1項，刑法施行法第1條之1
    第1項、第2項前段，中華民國96年罪犯減刑條例第2條第1項
    第3款、第7條之規定，及審酌被告利用告訴人之信任，乘為
    告訴人保管鑽石貴重物品之機予以侵占入己，且事後避不見
    面，取得高達377萬4,236元之不法利益，惟已坦承犯行，並
    與告訴人達成和解，且已清償告訴人30萬元，及其犯罪動機
    、手段、目的、致告訴人所受損害等一切情狀，依公訴人、
    被告求刑，量處有期徒刑1年6月。並以本件被告犯罪時間為
    96年4月24日之前，符合中華民國96年罪犯減刑條例所定之
    減刑條件，爰依該條例第2條第1項第3款規定減其宣告刑2分
    之1。復說明上開減刑條例第5條規定：「本條例施行前，經
    通緝而未於中華民國96年12月31日以前自動歸案接受偵查、
    審判或執行者，不得依本條例減刑。」，係指於該條例施行
    前經通緝，而未於所定限期內自動歸案者，不得依該條例減
    刑，如係於該條例施行前經通緝，並於該條例施行前經緝獲
    到案者，應不受該條規定不得減刑之限制（最高法院81年度
    臺非字第12號判決參照）。被告於96年6月8日經臺灣士林地
    方法院檢察署通緝，於96年7月6日緝獲歸案，係於上開減刑
    條例施行前即已到案，依首開說明，並無上開條例第5條不
    得減刑規定之適用。其認事用法均無違誤，量刑亦稱允當，
    被告上訴意旨，否認侵占犯行，核無理由，其上訴應予駁回
    。
據上論斷，應依刑事訴訟法第368條，判決如主文。
本案經檢察官侯千姬到庭執行職務。
中    華    民    國    97    年    8    月     13    日
                  刑事第一庭審判長法  官  葉騰瑞
                                  法  官  王炳梁
                                  法  官  莊明彰
以上正本證明與原本無異。
不得上訴。
                                  書記官  吳金來
中    華    民    國    97    年    8    月     13    日
不得上訴
附錄：本案論罪科刑法條全文
中華民國刑法第335 條第1 項
意圖為自己或第三人不法之所有，而侵占自己持有他人之物者，
處5 年以下有期徒刑、拘役或科或併科1 千元以下罰金。


司法院資訊處製作；財團法人民間司法改革基金會備份。
